【裁判字號】    96,上,488
【裁判日期】    971216
【裁判案由】    除去妨害
【裁判全文】
臺灣高等法院民事判決                   96年度上字第488號
上  訴  人  甲○○
訴訟代理人  謝家健律師
複代  理人  毛英富律師
被上  訴人  麗晶花園廣場管理委員會
法定代理人  乙○○
訴訟代理人  蔡慧玲律師
            龍毓梅律師
上列當事人間除去妨害事件，上訴人對於中華民國96年4月18日
臺灣板橋地方法院95年度訴字第2058號第一審判決提起上訴，本
院於97年12月2日言詞辯論終結，判決如下：
    主  文
上訴駁回。
第二審訴訟費用由上訴人負擔。
    事實及理由
一、上訴人主張：坐落臺北縣新莊市○○街1至17號之麗晶花園
    廣場社區（以下稱麗晶社區）地下4層停車場（以下稱系爭
    停車場），如原判決附圖所示編號40A、40B、40C（現場編
    號分別為104、92、91號）之停車位（以下合稱系爭停車位
    ），乃伊於民國94年4月間向訴外人佳懿建設股份有限公司
    （以下稱佳懿公司）購買，並取得所有權及專用權。詎被上
    訴人竟拒絕伊進入系爭停車場，阻撓伊使用系爭停車位，且
    拒不發給伊1樓車道柵欄遙控器、地下3層進入4層鐵捲門遙
    控器及停車證明文件等情。爰依民法第767條規定，求為命
    被上訴人不得妨害伊進入系爭停車場及使用系爭停車位，暨
    交付進入系爭停車場之1樓車道柵欄遙控器、地下3層進入4
    層鐵捲門之遙控器及停車證明文件之判決。原審為上訴人敗
    訴之判決，上訴人不服提起上訴。並減縮上訴聲明：(一)原判
    決關於駁回上訴人後開第2項之訴部分廢棄。(二)被上訴人不
    得妨害上訴人由臺北縣新莊市○○街1至17號1樓汽車車道進
    入該地下室4層停車場。並應將進入該地下室4層之1樓車道
    柵欄之遙控器及地下3層進入地下4層鐵捲門之遙控器交付上
    訴人。(三)願供擔保請准宣告假執行。
二、被上訴人則以：系爭停車場屬麗晶社區之共用部分而非專有
    部分，不得讓售予非區分所有權人之上訴人，或為其設定專
    用權，且麗晶社區之全體區分所有權人對系爭停車位亦未有
    分管協議。佳懿公司違法變更設計，將原屬社區共用之法定
    車道空間及機械室，劃為系爭停車位，並於違法變更竣工圖
    所核定之使用用途後，再讓售予知情之上訴人，上訴人自不
    得對伊主張其有系爭停車位之專用權。況設置系爭91、92號
    停車位，將使系爭停車場車道寬度不足法定之550公分，而
    系爭104號停車位高度不足2.1公尺，本不得作為停車位使用
    ，故系爭停車位之設置均已違背法令使用限制。縱認系爭停
    車位屬上訴人之專有部分，惟若允許上訴人使用原屬法定車
    道空間及機械室之系爭停車位，將危害行車之安全，有害全
    體區分所有權人之共同利益，上訴人之請求有權利濫用之情
    事等語，資為抗辯。並答辯聲明：(一)上訴駁回。(二)如受不利
    判決，願供擔保請准宣告免為假執行。
三、查上訴人為坐落臺北縣新莊市○○段5006建號，門牌為同市
    ○○街1至17號地下4層建物（以下稱5006號建物）之共有人
    ，權利範圍為6/153，又進入該地下4層建物之車道，於1樓
    設有車道柵欄，於地下3層進入地下4層間另設有鐵捲門等事
    實，為兩造所不爭，復有建物登記謄本附卷可稽，並經原審
    勘驗屬實，亦有勘驗筆錄可證，堪信為真實。
四、上訴人主張，其為5006號建物之共有人，依共有人間之分管
    協議，得專用系爭停車位，被上訴人拒不發給出入車道所需
    之車道柵欄遙控器、地下3層進入地下4層鐵捲門之遙控器，
    已妨害其所有權之行使，其得依民法第767條中段、後段之
    規定，請求被上訴人不得為妨害行為，並應交付上開遙控器
    等情，為被上訴人所否認，並以前揭情詞置辯。經查：
  (一)按區分所有建物之地下層或屋頂突出物等，如非屬共同使用
    部分，並已由戶政機關編列門牌或核發其所在地址證明者，
    得視同一般區分所有建物，申請單獨編列建號，辦理建物所
    有權第一次登記，84年7月12日修正公布，同年9月1日施行
    之土地登記規則第76條定有明文。本件5006號建物係於85年
    12月20日辦理第一次建物所有權登記，建物門牌為同市○○
    街1至17號地下室4層，總面積為3,933.64平方公尺，主要用
    途為停車空間，有建物登記簿謄本可證（見本院卷第11頁）
    ，足見該建建物係依首揭土地登記規則之規定，領有戶政機
    關編列門牌，申請單獨編列建號辦理建物所有權第一次登記
    之獨立產權建物。再參以被上訴人所提麗晶社區住戶蔡樹南
    、李燕珍之主建物登記簿謄本，其共用部分為同段5007、50
    09、5012建號建物，並不含5006號建物，堪認5006號建物非
    屬麗晶社區大廈之共同使用部分。次查，依上訴人所提為被
    上訴人所不爭之佳懿公司所交付之停車位置證明書、不動產
    買賣契約書及訴外人吳秀真與佳懿公司簽訂之停車位預訂買
    賣契約書（見原審卷第91-96頁）可知，5006號建物為全體
    車位購買人分別共有，並以與佳懿公司訂立買賣契約之方式
    ，就該建物特定停車位之使用成立分管協議，約定由各該車
    位購買人專用特定位置之停車位。
  (二)次按，權利之行使，不得違反公共利益或以損害他人為主要
    目的，民法第148條定有明文。又建築物應依核定之使用類
    組使用，其有變更使用類組或有第9條建造行為以外主要構
    造、防火區劃、防火避難設施、消防設備、停車空間及其他
    與原核定使用不合之變更者，應申請變更使用執照，建築法
    第73條前段規定甚明。又停車空間及其應留設供汽車進出用
    之車道，規定如左：…三基地面積在1,500平方公尺以上者
    ，其設於地面層以外樓層之停車空間應設汽車車道（坡道）
    。其供雙向通行且車道服務車位數未達50輛者，得為單車道
    寬度；50輛以上者，自第50輛車位至汽車進出口及汽車進出
    口至道路間之通路寬度，應為雙車道寬度。車道之寬度、坡
    度及曲線半徑應依左列規定：一車道之寬度：…(二)雙車道寬
    度應為5.5公尺以上。停車空間之構造應依左列規定：…三
    供停車空間之樓層淨高，不得小於2.1公尺。建築技術規則
    建築設計施工篇第60條第1項第3款、第61條第1款第2目、第
    62條第3款分別定有明文。查系爭停車位俱為臺北縣政府工
    務局核准之竣工圖上所無之停車位，其中第91、92車位更已
    占用竣工圖所示之車道空間，此觀臺北縣政府工務局85使字
    第1452號使用執照存根暨地下4層之竣工圖即明（見原審卷
    第125、126頁、137頁），且臺北縣政府工務局前曾派員至
    現場勘查，亦確認系爭停車位確與原核准竣工圖說不符，有
    該局95年11月21日會勘紀錄表影本1紙附卷可佐（見原審卷
    第67頁）。又5006號建物面積為3,933.64平方公尺，已如前
    述，其依前開規定，應設置汽車車道。復依該建物竣工圖所
    示，該建物劃設之停車車位達118個，依前述建築技術規則
    規定，其雙車道寬度應為5.5公尺以上，供停車空間之樓層
    淨高，不得小於2.1公尺。而原審會同臺北縣政府新莊地政
    事務所人員至現場勘驗丈量結果，系爭91、92車位劃設後，
    將致該2車位旁之車道寬度僅餘4.5公尺至4.6公尺間，而不
    足前揭規定應留設之5.5公尺，系爭104號車位則因位於地下
    3層進入地下4層之斜坡上，其車位之高度僅有1.84公尺，亦
    不足法定之2.1公尺限制，有原審96年2月6日勘驗筆錄、系
    爭停車位之現場照片在卷為據（見原審卷第58、59、149頁
    ）。足認系爭停車位供停車使用，已造成車道寬度與車位高
    度縮減，而有不符前開法令限制之情事。是雖5006號建物共
    有人協議將系爭停車位分由上訴人管理使用，惟系爭停車位
    之分管使用，將造成車道寬度與車位高度縮減，且妨害其他
    停車位使用人之行車安全，自屬違反公共利益。至上訴人雖
    主張系爭停車位除停車外尚可作其他用途云云，然5006號建
    物之主要用途為停車空間，有建物登記簿謄本可稽，是該建
    物原登記之用途即供停車之用，上訴人主張其可供其他用途
    一節，顯不可採。從而，上訴人本於分管協議主張，被上訴
    人不得妨害其自麗晶社區○○○○○道進入系爭停車場，及
    交付進入地下4層之1樓車道柵欄之遙控器及地下3層進入地
    下4層鐵捲門之遙控器，顯均係為停車之用，其權利之行使
    ，已違反公共利益，自不得為之。
  (三)上訴人雖稱，縱認伊對系爭停車位之使用受有限制，惟僅主
    管機關得為此主張，而非建物之其他共有人，更非被上訴人
    ，更何況被上訴人之管理維護不得超越所有權之行使，且被
    上訴人亦不能阻礙伊進入所有物云云。然查，被上訴人抗辯
    ，5006號建物之共有人除上訴人外，其餘均為同市○○街1
    至17號麗晶社區大廈之區分所有權人，上訴人僅為5006號建
    物之共有人一節，為上訴人所不爭，則同市○○街1至17號1
    樓汽車車道至地下3層之建物，上訴人並非所有權人，本無
    使用之權利，而被上訴人為麗晶社區區分所有權人所選任設
    立之組織，亦有公寓大廈管理組織報備證明在卷可憑（見原
    審卷第42頁），則其受麗晶社區區分所有權人委託管理該社
    區○○○○○道至地下3層間之通道並設置柵欄等，並無不合
    。況被上訴人抗辯，上訴人得自1樓電梯及逃生梯進入地下4
    層一節，亦為上訴人所不爭，足見除供停車之用，被上訴人
    並未妨礙上訴人進入5006號建物。上訴人主張，欲由麗晶社
    區○○○○○道進入5006號建物，及被上訴人應將該1樓車道
    柵欄之遙控器及地下3層進入地下4層鐵捲門之遙控器交付等
    情，顯係為停車使用，依前開說明，自屬權利濫用，不得為
    之。
五、綜上所述，除供停車使用外，被上訴人未妨礙上訴人進入50
    06號建物，自無侵害上訴人所有權可言，而上訴人主張，欲
    由麗晶社區○○○○○道進入5006號建物，及被上訴人應將
    該1樓車道柵欄之遙控器及地下3層進入地下4層鐵捲門之遙
    控器交付，係為將系爭停車位供停車之用，已違反公共利益
    。從而，上訴人基於民法第767條之規定，請求被上訴人不
    得妨害上訴人由臺北縣新莊市○○街1至17號1樓汽車車道進
    入該地下室4層停車場，及應將進入該地下室4層之1樓車道
    柵欄之遙控器及地下3層進入地下4層鐵捲門之遙控器交付上
    訴人，均屬無據，不應准許。其假執行之聲請亦失所附麗，
    應併駁回。原審為上訴人敗訴之判決，及駁回其假執行之聲
    請，並無不合。上訴意旨指摘原判決不當，聲明廢棄改判，
    為無理由，應予駁回。
六、據上論結，本件上訴為無理由。依民事訴訟法第449條第1項
    、第78條，判決如主文。
中    華    民    國    97    年    12    月    16    日
                    民事第十一庭
                        審判長法  官  鄭雅萍
                              法  官  徐福晉
                              法  官  詹文馨
正本係照原本作成。
不得上訴。
中    華    民    國    97    年    12    月    17    日
                              書記官  周淑靜


司法院資訊處製作；財團法人民間司法改革基金會備份。
